---
title: "Biblioteki - notatki"
output:
  html_notebook: default
  pdf_document: default
---

# viridis
Biblioteka w Pythonie *Matplotlib* wprowadziła ostatnio nowe standardy kolorów map - nazwane viridis, magma, inferno i plasma. Viridis stał się nową standardową mapą kolorów Matplotlibu. Mapy zostały tak zaprojektowane, że mogą być poprawnie postrzegane przez daltonistów, a także wydrukowane na biało-czarno.
```{r, echo=TRUE}
#install.packages("viridis")
library(viridis)
```
Żeby użyć skali viridis w ggplot używamy scale_fill_viridis() albo scale_color_viridis(). Można także jako argument w tych funkcjach podać inną skalę wyżej wymienioną, np.: scale_fill_virdis(option="magma"). Może być także używana w przypadku zmiennej dyskretnej, np.: scale_color_viridis(discrete=T)
```{r, echo=TRUE}
#install.packages("hexbin")
library(hexbin)
library(ggplot2)
ggplot(data.frame(x = rnorm(10000), y = rnorm(10000)), aes(x = x, y = y)) +
  geom_hex() + coord_fixed() +
  scale_fill_viridis() + theme_bw()
```

Funkcja viridis() generuje wektor kolorów z mapy kolorów virdis

```{r}
viridis(n=10, alpha=1, option="D")
```

option:

* "A"="magma"
* "B"="inferno"
* "C"="plasma"
* "D"="viridis"

Fukcja viridis_pal() tworzy dyskretną paletę kolorów z viridis. Poniżej fajny kawałek kodu do wizualizacji wygenerowanych kolorów

```{r}
library(scales)
show_col(viridis_pal()(10))
```
Zwróć uwagę na dziwne wywowałenie tej funkcji. 

Należy też zauważyć, że ten sam output daje viridis_pal()(10) jak i viridis(10).
